【裁判字號】    99,易,2284
【裁判日期】    990902
【裁判案由】    毒品危害防制條例
【裁判全文】
臺灣板橋地方法院刑事判決              99年度易字第2284號
公  訴  人  臺灣板橋地方法院檢察署檢察官
被      告  甲○○
上列被告因違反毒品危害防制條例案件，經檢察官提起公訴（99
年度毒偵字第5459號），本院依簡式審判程序，判決如下：
    主  文
甲○○施用第二級毒品，累犯，處有期徒刑伍月。
    事  實
一、甲○○：(一)於民國92年間，因施用毒品案件，經本院以92年
    度毒聲字第2992號裁定送觀察、勒戒後，認無繼續施用毒品
    傾向，於93年3 月23日執行完畢釋放出所，復經臺灣板橋地
    方法院檢察署檢察官以93年度毒偵緝字第65號為不起訴處分
    確定；(二)於92年間，因公共危險案件，經臺灣士林地方法院
    以92年度交訴字第57號判決判處有期徒刑7 月確定；(三)於92
    年間，再因違反槍砲彈藥刀械管制條例案件，經本院以92年
    度訴字第1844號判決判處有期徒刑1 年4 月，併科罰金新臺
    幣10萬元，如易服勞役，以銀元300 即新臺幣900 元折算1
    日確定；上開(二)、(三)所示之數罪刑，復經本院以93年度聲字
    第2130號裁定定有期徒刑1 年10月（併科罰金新臺幣10萬元
    ，如易服勞役，以銀元300 即新臺幣900 元折算1 日）確定
    ，送監執行於95年4 月23日縮刑期滿執行完畢；(四)於95年間
    ，因竊盜案件，經臺灣臺北地方法院以95年度易字第1899號
    判決判處有期徒刑10月，復經臺灣高等法院以95年度上易字
    第2277號判決駁回上訴確定；(五)於前開(一)所示之觀察、勒戒
    執行完畢釋放後5 年內之96年間，因再犯施用毒品案件，經
    本院以96年度訴字第199 號判決判處有期徒刑10月確定；上
    開(四)、(五)所示之2 罪刑，復經本院以96年度聲減字第3231號
    裁定依序減為有期徒刑5 月、5 月，應執行有期徒刑9 月確
    定，送監執行於96年11月26日縮刑期滿執行完畢；(六)於98年
    間，因三犯施用毒品案件，經本院以98年度訴字第2286號判
    決判處有期徒刑10月，復經臺灣高等法院以98年度上訴字第
    3986號判決駁回上訴確定；(七)於99年間，因四犯施用毒品案
    件，經本院以99年度訴字第1056號判決分別判處有期徒刑3
    月、6 月，應執行有期徒刑8 月確定（上開(六)、(七)所示之數
    罪刑經送監接續執行中）。
二、詎其猶不知悔改，復基於第二級毒品甲基安非他命之犯意，
    於99年5 月26日19時許（起訴書僅記載為99年5 月26日）之
    採尿時回溯96小時內之某時（應扣除自為警查獲迄採尿時之
    公權力拘束時間），在不詳處所，將第二級毒品甲基安非他
    命置於吸食器上，用火燒烤吸聞所生煙霧之方式，施用第二
    級毒品甲基安非他命1 次；嗣於同日17時許，在臺北縣三重
    市○○路○ 段78號3 樓為警查獲，並採集其尿液送驗，始悉
    上情。
三、案經臺北縣政府警察局三重分局報請臺灣板橋地方法院檢察
    署檢察官偵查起訴。
   理  由
一、本案被告甲○○所犯係死刑、無期徒刑、最輕本刑為3 年以
    上有期徒刑或高等法院管轄第一審案件以外之罪，其於準備
    程序中就被訴事實為有罪之陳述，經本院告知簡式審判程序
    之旨，並聽取檢察官、被告之意見後，經本院裁定進行簡式
    審判程序，合先敘明。
二、上揭犯罪事實，業據被告於本院審理時坦承不諱，且被告為
    警查獲後所排放之尿液，經採樣送請臺灣檢驗科技股份有限
    公司，先以EIA 酵素免疫分析法初步檢驗，再以GC/MS 氣相
    層析質譜儀法確認檢驗，均呈甲基安非他命陽性反應之情，
    有該公司99年6 月10日濫用藥物檢驗報告1 紙在卷足參（見
    偵查卷第12之2 頁），足認被告自白與事實相符，堪以採信
    。
三、按施用第一、二級毒品為犯罪行為，毒品危害防制條例第10
    條定有處罰明文。故施用第一、二級毒品者，依前揭規定本
    應科以刑罰。惟基於刑事政策，對合於一定條件之施用者，
    則依同條例第20條、第23條之規定，施以觀察、勒戒及強制
    戒治之保安處分。又毒品危害防制條例於92年7 月9 日修正
    公布，自93年1 月9 日施行，其中第20條、第23條將施用毒
    品之刑事處遇程序，區分為「初犯」及「五年內再犯」、「
    五年後再犯」。依其立法理由之說明：「初犯」，經觀察、
    勒戒或強制戒治後，應為不起訴處分或不付審理之裁定；經
    觀察、勒戒或強制戒治執行完畢釋放後，「五年內再犯」者
    ，因其再犯率甚高，原實施之觀察、勒戒及強制戒治既已無
    法收其實效，爰依法追訴或裁定交付審理。至於經觀察、勒
    戒或強制戒治執行完畢釋放後，「五年後再犯」者，前所實
    施之觀察、勒戒或強制戒治已足以遮斷其施用毒品之毒癮，
    為期自新及協助其斷除毒癮，仍適用「初犯」規定，先經觀
    察、勒戒或強制戒治之程序。從而依修正後之規定，僅限於
    「初犯」及「五年後再犯」二種情形，始應先經觀察、勒戒
    或強制戒治程序。倘被告於五年內已再犯，經依法追訴處罰
    ，縱其第三次（或第三次以上）再度施用毒品之時間，在初
    犯經觀察、勒戒或強制戒治執行完畢釋放五年以後，已不合
    於「五年後再犯」之規定，且因已於「五年內再犯」，顯見
    其再犯率甚高，原實施觀察、勒戒或強制戒治，已無法收其
    實效，即應依該條例第10條處罰。至於第三次（或第三次以
    上）施用毒品之時間，是否宜有期間限制？以多久為適宜？
    則分屬刑事政策、專門醫學之範圍，非審判機關所能決定，
    有待循立法途徑解決（最高法院97年第5 次刑事庭會議決定
    要旨可參）。查被告有如事實一之(一)、(五)所示之觀察、勒戒
    執行完畢及於該觀察、勒戒執行完畢5 年內再犯施用毒品案
    件，經法院判處罪刑確定等情，有臺灣高等法院被告前案紀
    錄表在卷可稽，是被告既曾於觀察、勒戒執行完畢釋放後「
    5 年內再犯」施用毒品案件，且經法院判處罪刑確定，又四
    犯本案施用第一、二級毒品之犯行，自非屬毒品危害防制條
    第20條第3 項所定「5 年後再犯」之情形。是被告於5 年後
    五犯本案施用第二級毒品之罪，事證明確，應依法論科。
四、查甲基安非他命係毒品危害防制條例第2 條第2 項第2 款所
    稱之第二級毒品。核被告施用第二級毒品甲基安非他命之行
    為，係犯同條例第10條第2 項之施用第二級毒品罪。被告施
    用第二級毒品前後，持有第二級毒品之低度行為，為施用之
    高度行為所吸收，不另論罪。又被告有如事實一之(二)至(五)所
    示之犯罪科刑及執行情形，有臺灣高等法院被告前案紀錄表
    在卷可稽，其於上開有期徒刑執行完畢後5 年內，故意再犯
    本案有期徒刑以上之罪，為累犯，應依刑法第47條第1 項之
    規定，加重其刑。爰審酌被告前因施用毒品，獲得不起訴處
    分之寬典，並經法院判處罪刑確定，仍無法戒絕毒癮，再次
    漠視法令禁制而犯本罪，惟其施用毒品所生危害，實以自戕
    身心健康為主，對於他人生命、身體、財產等法益，尚無明
    顯而重大之實害，兼衡其犯罪後坦承犯行，已知悔悟等一切
    情狀，量處如主文所示之刑，以示懲儆。
據上論斷，應依刑事訴訟法273 條之1 第1 項、第299 條第1 項
前段，毒品危害防制條例第10條第2 項，刑法第11條前段、第47
條第1 項，判決如主文。
本案經檢察官高智美到庭執行職務。
中    華    民    國    99    年    9     月    2     日
                  刑事第二十庭  法  官  鄧雅心
以上正本證明與原本無異。
如不服本判決應於收受判決後10日內向本院提出上訴書狀，並應
敘述具體理由。其未敘述上訴理由者，應於上訴期間屆滿後20日
內向本院補提理由書（均須按他造當事人之人數附繕本）「切勿
逕送上級法院」。
                                書記官  王小芬
中    華    民    國    99    年    9     月    2     日
附錄本案論罪科刑法條
毒品危害防制條例第十條
施用第一級毒品者，處六月以上五年以下有期徒刑。
施用第二級毒品者，處三年以下有期徒刑。

司法院資訊處製作；財團法人民間司法改革基金會備份。
